【裁判字號】    89,自,59
【裁判日期】    900813
【裁判案由】    侵占
【裁判全文】
臺灣花蓮地方法院刑事判決                            八十九年度自字第五九號
    公  訴  人  臺灣花蓮地方法院檢察署檢察官
    自  訴  人  甲○○
    被      告  乙○○
    選任辯護人  林武順
右列被告因侵占案件，經檢察官提起公訴（八十九年度偵字第三三一號）及自訴人提
起自訴，本院判決如左：
    主  文
乙○○意圖為自己不法之所有，而侵占自己持有他人之物，處有期徒刑陸月；又意圖
為自己不法之所有，而侵占自己持有他人之物，處有期徒刑伍月；又意圖為自己不法
之所有，而侵占對於業務上所持有之物，處有期徒刑壹年。應執行有期徒刑壹年拾月
。被訴侵占因合作契約而持有自訴人石材部分自訴不受理。
    事  實
一、甲○○於民國八十三年十二月二十二日及八十四年一月二十二日分別以新台幣（
    下同）三十五萬元、八十萬元向乙○○購買小紋石一千噸、大紋石三百二十噸，
    並寄放在乙○○所有位於花蓮縣新城鄉康樂村一之二號石場內，詎乙○○竟意圖
    為自己不法之所有，易持有為所有，於不詳時間，將上開大小紋石出售他人，甲
    ○○於八十四年六、七月間發現上情，向乙○○追討，乙○○遂交付一面額五十
    八萬五千元之支票以為賠償，然上開支票屆期，以拒絕往來戶為由，而遭退票。
    又其於八十五年三月中旬，接受蕭文俊之委託，負責保管蕭文俊所有，並放置於
    上開石場內之四百十二噸大理石，竟意圖為自己不法之所有，先於八十五年四月
    間，易持有為所有，將上開約半數之大理石據為己有，並出賣予陳新發。復於八
    十八年六、七月間，因積欠林薛華債務，而另行起意，意圖為自己不法之所有，
    將蕭文俊剩餘半數之風景石，及因於八十四年六月十二日與甲○○簽立合作契約
    書，合作買賣石材，而業務上持有甲○○所有放在上開石場內之紋石二七八二．
    二三噸（價值一百三十二萬元）及庭園石（價值十萬元），均易持有為所有，交
    予林薛華，作為抵債之用。嗣於八十八年十月，蕭文俊至上開石場查看，始知悉
    上情。
二、案經蕭文俊訴由台灣花蓮地方法院檢察署檢察官偵查起訴及自訴人向本院提起自
    訴。
    理  由
甲、有罪部分：
一、右揭犯罪事實，業據被告乙○○於偵查及本院審理時均坦承不諱，核與告訴人蕭
    文俊、自訴人甲○○於偵查及本院審理時指訴之情節相符，並據證人陳新發、林
    薛華證述綦詳，復有告訴人所提放在被告石場之大理石照片八張、地磅單五張、
    被告將大理石賣予陳新發之照片二張、被告寫給林薛華之切結書一張及支票二張
    、被告賣大小紋石予自訴人之收據二張、支票一張、統一發票三張、合作契約書
    一紙附卷可稽。是被告自白與事實相符，應堪採信。本件事證明確，被告犯行堪
    予認定。
二、按被告係因與自訴人簽立合作契約書，約定由被告出地，自訴人出資購買石材，
    在代墊貨款未清償前，所有權屬代墊者所有，是自訴人所購之石材為自訴人所有
    ，而由被告保管及負責出售等情，業據自訴人指訴綦詳，並有合作契約書一紙在
    卷可參，是被告係基於與自訴人合作之業務上關係，而持有自訴人所購之紋石二
    七八二．二三噸（價值一百三十二萬元）及庭園石（價值十萬元）。核被告所為
    ，係犯刑法第三百三十五條第一項侵占罪（就侵占自訴人寄放被告處之大小紋石
    及侵占告訴人大理石部分）及第三百三十六條第二項業務侵占罪（就侵占自訴人
    紋石二七八二．二三噸及庭園石部分）。被告於八十八年六、七月間，以一行為
    ，同時侵占自訴人及告訴人之石材，觸犯二罪名，應從一重之業務侵占罪處斷（
    被告業務侵占自訴人石材部分，雖未據檢察官提起公訴，惟因與已起訴部分有想
    像競合犯之裁判上一罪關係，本院自應併予審究，自訴人不得就此部分再行提起
    自訴，故自訴人此部份之自訴應諭知不受理判決，詳述如後）。又被告於八十四
    年一月二十二日至八十四年六、七月此期間內某時、八十五年四月間、八十八年
    六、七月間之三次侵占、業務侵占犯行，時間均相隔甚遠，且持有原因均有不同
    ，應係各別起意，而應分論併罰之。爰審酌被告犯罪之動機、手段、侵占之金額
    、次數、事後雖與告訴人簽立和解契約，惟僅賠償告訴人二十萬元，餘未依約償
    還，僅賠償自訴人七萬元等情，業據自訴人及告訴人陳述在卷，並有和解契約書
    一份在卷可參，及犯後坦承犯行，態度尚稱良好等一切情狀，量處如主文所示之
    刑，並定其應執行刑。
乙、自訴不受理部分：
一、自訴意旨略以：自訴人於八十四年六月十二日予被告合作購買石材，租用花蓮縣
    新城鄉康樂村一之二號放置石材，由自訴人出資向萬國砂石行購買紋石二七八二
    ．二三噸，共一百三十二萬元，另向花蓮奇石行購買庭園石十萬元，放在上開處
    所，並依自訴人予被告所簽立之合作契約書第二條約定，在代墊貨款未清償前，
    所有權屬代墊者所有，惟被告未經自訴人同意，擅將上開石材出賣他人，並未給
    付自訴人代墊款項及利潤，因認被告涉有刑法第三百三十五條第一項侵占罪嫌云
    云。
二、按已經提起公訴或自訴之案件，在同一法院重行起訴者，應諭知不受理之判決，
    刑事訴訟法第三百零三條第二款定有明文。本件被告於八十八年六月間所涉侵占
    犯行，業據檢察官以八十九年度偵字第三三一號案件提起公訴，於八十九年五月
    三十一日繫屬本院，自訴人所指訴右開侵占犯行與前揭已提起公訴部分有想像競
    合犯之裁判上一罪關係，已如前所述，而自訴人係於八十九年十一月二十三日向
    本院提起自訴，揆諸前揭說明，自應就此部分諭知不受理之判決。
據上論斷，應依刑事訴訟法第二百九十九條第一項前段、第三百四十三條、第三百三
十四條、第三百零三條第二款，刑法第三百三十五條第一項、第三百三十六條第二項
、第五十一條第五款，罰金罰鍰提高標準條例第一條前段，判決如主文。
本案經檢察官李子春到庭執行職務。
中      華      民      國    九十      年      八      月     十三     日
                              臺灣花蓮地方法院刑事庭
                                  法  官  李世華
右正本證明與原本無異。
如對本判決不服，應於送達後十日內，向本院提出上訴狀。（應抄附繕本）
                                  法院書記官
中      華      民      國    八  十  八  年    十一    月    二十六    日


司法院資訊處製作；財團法人民間司法改革基金會備份。
